【裁判字號】    89,上易,894
【裁判日期】    890829
【裁判案由】    傷害等
【裁判全文】
臺灣高等法院高雄分院刑事判決                    八十九年度上易字第八九四號
    上  訴  人  臺灣高雄地方法院檢察署檢察官
    被      告  丁○○
                丙○○○
右上訴人因被告等傷害等案件，不服臺灣高雄地方法院八十八年度易字第五四五九號
中華民國八十九年三月十一日第一審判決（起訴案號：臺灣高雄地方法院檢察署八十
九年度偵字第二五八四二號、第二五九三０號），提起上訴，本判決如左：
    主  文
上訴駁回。
    理  由
一、公訴意旨略以：丁○○、丙○○○二人係夫妻，與甲○○、乙○○二人因買賣經
    銷納骨塔生意有所不合，於民國八十八年十月十七日上午十一時許，在高雄縣仁
    武鄉仁福村金鴻山納骨塔出口處，乙○○騎機車經過時，丁○○二人及某不詳姓
    名之人竟基於共同犯意聯絡，先手持鐵器攔下乙○○之機車，不讓其通過，妨害
    其通行權利，隨即質問其有關生意之事，且均手比劃持鐵器作勢欲打人，不讓何
    某離去，甲○○隨即來到，並質問為何要打伊丈夫，丁○○隨即將甲○○推倒在
    地，且以腳踹何女腹部，丙○○○與另一不詳姓者繼而拳毆何女臉部，致右手右
    腿頭部多處瘀傷、背部瘀傷、背後臀部挫傷青腫等傷害，嗣因林金雀、陳安在友
    人經過，丁○○等人始放乙○○二人通行。因認被告二人涉有刑法第二百七十七
    條第一項、第三百零四條第一項之罪嫌。
二、按犯罪事實應依證據認定之，無證據不得推定其犯罪事實；又不能證明被告犯罪
    ，應諭知無罪之判決，刑事訴訟法第一百五十四條、第三百零一條第一項定有明
    文。次按犯罪事實之認定，應憑真實之證據，倘證據是否真實尚欠明顯，自難以
    擬制推測之方法，為其判斷基礎。又告訴人之告訴，係以使被告受刑事訴追為目
    的，是其陳述是否與事實相符，仍應調查其他證據以資審認，最高法院五十三年
    台上字第六五六號、五十二年台上一三００號等判例可供參照。
三、公訴人認被告二人涉有刑法第二百七十七條第一項之傷害罪、同法第三百零四條
之強制罪，無非以右開事實，業據告訴人乙○○、甲○○指訴綦詳，且有驗傷單
    在卷可按等情，為其論據。訊據被告丁○○、丙○○○堅決否認有何傷害、強制
    之犯行，均辯稱：伊等未傷害甲○○，亦未攔下乙○○之機車不讓其通過，反係
    告訴人二人手拿木棍、鐵勾，不讓其通過，並欲以之打傷伊等等語。
四、經查：
(一)、證人李林金雀於原審法院八十九年一月二十日調查程序中結證稱：「（訊以：發
    生情形？）我那時看乙○○喊救命，甲○○被推倒在地時，並踢甲○○，被告等
    人分持鐵條、圓鍬等用具打告訴人夫妻。（幾個人打告訴人夫妻？）只打甲○○
    一下即踢甲○○一下，其他都沒有打到何處。我只看到推倒在地，並踢一下」等
    語（參見原審卷第四十四頁），又於八十九年三月二日調查程序中結證稱：「（
    訊以：當天發生情形？）那天我和陳安在去登山，在樹下乘涼，聽到有人在喊救
    命，我們就趕過去看，被告二人均持鐵棍，甲○○躺在地上，丁○○欲踢甲○○
    ，另被告那方尚有一人拿圓鍬。在甲○○倒在地上丁○○欲踢她時，二人並拿圓
    鍬、「鐵仔」要打她。乙○○，在機車上沒有拿武器」等語（見原審卷第十六七
    頁），復於原審法院八十九年三月十六日調查程序中結證稱：「（訊以：你有沒
    有看到何太太被打？）我到達時看到何太太躺在地上，及丁○○正用腳踢何太太
    的腳；（訊以：何太太是否騎機車過來的？）沒有，她用走路過來的。何先生坐
    在機車上。我們這夥人共有五人，其中有二男（乙○○及陳安在）」等語（見原
    審卷第七十四頁）。證人陳安在於原審法院八十九年三月二日調查程序中結證稱
    ：「（訊以：當天發生情形？）被告丁○○拿鐵棍，那方還兩個女的拿圓鍬。那
    天我和李林金雀還有甲○○一起過去，甲○○先我們前去。且對方已經在打甲○○，即丁○○欲打甲○○，我們趕到時丁○○及另二個女人在打甲○○。乙○○
    當時騎機車停在路中間」等語（見原審卷第六十七頁），又於原審法院八十九年
    三月十六日調查程序中結證稱：「（訊以：何人打何太太？）我不知道，我只看
    到她躺在地上。沒有看到誰踢她；（訊以：何太太當時有無騎機車？）無。現場
    只有一人騎機車（指乙○○）；（訊以：當時現場情形如何？）當時何太太躺在
    地上。何先生坐在機車上。看到他太太被打，卻沒有下車。林夫婦（指被告二人
    ）當時站在何太太旁邊。現場大約三、四個人，包括林金雀、及林夫婦、何太太
    的女兒。我到現場後，在一旁觀看」等語（見原審卷第七十四頁）。陳安在於本
    院調查中則稱：「我那天是去運動，後來在樹下乘涼，聽到有人喊『救命』，我
    是跟在李林金雀後約四、五公尺過去，甲○○先過去，我後面是甲○○的女兒，
    我去時只看到李林金雀扶甲○○起來，被告丁○○、被告丙○○○二人拿鐵條，
    劉阿敏拿圓鍬，我沒有看到打人的過程，我有聽說何腿受傷」等語（見本院卷
    第五十頁）。告訴人甲○○則於原審法院調查程序中供稱：「（訊以：你被踢到
    哪裡？）大腿、肚子、手臂；（訊以：你是否騎機車過去？）是；（訊以：你女
    兒有到現場？）沒有，我被打時她並無在現場；（訊以：從你被打之初到打完後
    有幾人在現場？）共七人。對方三人，我們這邊四人（指乙○○、甲○○、陳安
    在、李林金雀）。當時我女兒不在現場。我被打時他們就在現場有始有終看到我
    被打」等語（見原審卷第七十四頁），於本院調查中則稱：「是丁○○將我推倒
    ，後來他們三人就打我」等語（見本院卷第四十七頁），經核告訴人與證人之陳
    述，對於告訴人甲○○是否騎乘機車到達現場、告訴人之女兒是否在現場、證人
    李林金雀、陳安在是否有全程親見告訴人甲○○遭打傷之過程等情，前後供述情
    節顯有不一。再者，乙○○及甲○○一再陳稱：被告手上持有鐵條，卻又稱：是
    一手持鐵條，以另一隻手毆打云云（見本院卷第四十六頁），是被告二人如確有
    持鐵條之事實，儘可以鐵條毆打甲○○，何以反以一手持鐵條，而以另一手毆打
    甲○○，顯與常情不符，基此，自難據以渠等之供詞作不利被告二人事實之認定
    。
(二)、又本件依甲○○所提出之驗傷診斷明書所載，其係受有頭部外傷右顱挫傷五×五
    公分、臉部右臉頰右眼右下頜打撲傷挫傷紅腫、右上臂挫傷青腫瘀向八‧五×七
    ‧０公分、右上臂右前挫傷六‧五×九‧五公分、右大腿挫傷青腫瘀血九‧五分
    ×八公分，背後臀部挫傷青腫，其受傷情形亦與李林金雀所稱之「只踢甲○○一
    下」情形不符；是甲○○所提出之驗傷診斷證明書，只能證明其有受傷之事實，
    尚不得執此認係被告二人所為。
(三)、又證人劉阿敏於原審法院調查程序中結證稱：「（訊以：當天發生之情形如何？
    ）本來聽到丁○○與乙○○在吵架。後來乙○○的太太過來用手抓丁○○，乙○○的太太騎機車靠近，且後面跟隨著一堆人。何太太手上拿鐵勾，乙○○手上拿
    木棍。我要把丁○○拉過來，被何太太的鐵勾割傷，：：，丁○○與丙○○○並
    沒有擋住乙○○的去路」等語（見原審卷第七十二頁），是告訴人乙○○既騎乘
    機車且手上持木棍，衡之常情，一般人見之多心生畏懼，為避免遭致不測，多會
    閃避，豈會站在機車前方予以攔阻不讓其通過？
(四)、綜上所述，告訴人二人之指述，顯有多處疑點，且告訴人二人與被告二人因被告
    二人興建納骨塔一事發生爭執，現尚未解決，告訴人與被告間難免有間隙，自難
    僅憑告訴人二人片面之指述，且與證人李林金確、陳安在不一致之證詞，遽論被
    告二人以傷害、強制罪責。此外，復查無其他積極證據足資證明被告二人有公訴
    人所指訴之犯行，既然不能證明被告二人犯罪，揆諸前揭說明，原審法院因而為
    被告二人無罪之諭知，核無不合，公訴人上訴意旨指摘原判決諭知無罪為不當，
    請求撤銷改判為無理由，應予駁回。
據上論結，應依刑事訴訟法第三百六十八條，判決如主文。
本案經檢察官陳國全到庭執行職務。
中    華    民    國     八十九     年       八       月     二十九   日
                              臺灣高等法院高雄分院刑事第七庭
                                  審判長法官  王光照
                                    法官  黃憲文
                                        法官  黃仁松
右正本證明與原本無異。
不得上訴。
                                      書記官  郭蘭蕙
中    華    民    國     八十九     年       八       月    三十一    日
                                                                 Ｊ


司法院資訊處製作；財團法人民間司法改革基金會備份。
